【裁判字號】    89,聲再,221
【裁判日期】    890531
【裁判案由】    聲請再審
【裁判全文】
臺灣高等法院刑事裁定                            八十九年度聲再字第二二一號
    再審聲請人
    即受判決人  甲○○
    選任辯護人  許文彬
右列聲請人，因偽造文書等案件，對於本院八十六年度上訴字第一七四九號中華民國
八十七年一月廿一日確定判決（臺灣台北地方法院八十五年度訴字第二０一０號、臺
灣台北地方法院檢察署八十五年度偵字第一一０五０、一０四四四、一二八０五號）
，聲請再審，本院裁定如左：
    主      文
再審之聲請駁回。
    理      由
一、本件聲請意旨略以：(一)共同被告朱雙春始終否認曾將所得標金交給聲請人甲○○
    ，甲○○也否認有曾收受此款項，而遍閱全部卷證資料，亦無任何具體事證，原
    確定判決竟謂甲○○所營中春旅行社長期虧損，竟不倒閉或停業，顯係朱雙春將
    詐得鉅款交付甲○○使用，誤入甲○○於罪，顯係不適用證據法則。且中春旅行
    社係「有限公司」組織型態，縱令該公司經營不善，依法亦不致對甲○○之財產
    有何影響，原確定判決竟謂中春旅行社連年虧損，甲○○何能支付朱雙春四百萬
    元，其就「法人」與「自然人」之法律上各自獨立之財產歸屬，予以混淆，其認
    定事實又與所採證據不符，均屬審判違背法令。(二)按告訴人之指訴，原在意圖使
    被告受刑事處分，非有其他旁證，尚難單憑告訴人一面之詞，據以論罪，原確定
    判決認定甲○○有至朱雙春所服務之中正第一分局辦公室取走標金，係依告訴人
    曾麗華、張意貞、郭素娥片面指訴為據，並未有何佐證，遽入甲○○於罪，殊違
    證據法則。(三)朱雙春係於離婚後一段時間才參加林真漢、趙美惠之互助會或自任
    會首招會，具其最早一筆詐得之標金為八十三年五月十五日，也在離婚後二個多
    月，何能謂與甲○○有關？又離婚時約定朱雙春所有房屋作價四百萬元賣給甲○
    ○，甲○○亦已付款完畢，甲○○既已提出銀行存摺及往來帳目證明確有資力，
    且有支票及存摺證明支付四百萬元之資力，原確定判決並未否定此證據資料之真
    正，詎該判決猶認甲○○所支付之四百萬元係來自朱雙春，而為共同正犯，其認
    定事實與所採用之證據顯屬不符，乃屬審判違背法令致影響於事實之認定，而有
    再審之原因。(四)縱認朱雙春於標會時冒用他人名義投標，然甲○○並未在「偽造
    標單」或「參與投標」時在場，亦無證據證明有事前同謀，推由朱雙春偽造標單
    並行使，故原確定判決認定犯罪事實與所採用證據顯屬不符。(五)依大法官會議釋
    字第一四六號解釋聲請再審。
二、查大法官會議釋字第一四六號解釋文係謂刑事判決確定後，發見該案件認定犯罪
    事實與所採用證據顯屬不符，自屬審判違背法令，得提起非常上訴，如具有再審
    原因者，仍可依再審程序聲請再審。其解釋理由書亦謂刑事判決確定後，發見該
    案件認定犯罪事實與採用證據顯屬不符：：：均屬違背法令，得提起非常上訴，
    由非常上訴審依刑事訴訟法第四百四十五條第二項準用第三百九十四條之規定，
    就原確定判決所認定之事實，以糾正其法律錯誤，如因審判違背法令，致影響於
    事實之確定，且有再審原因者，仍可依再審程序聲請再審。其對刑事確定判決，
    認得提起再審者，仍應「具有再審之原因」。而再審原因仍應依刑事訴訟法第四
    百二十條、第四百二十一條、第四百二十二條之規定。本件聲請人甲○○就上開
    案件為自己（即被告）之利益，聲請再審，未據主張係依據第四百二十條各款所
    列之情形，僅泛稱原確定判決「不適用證據法則，洵屬違背法令」、「殊違證據
法則」、「審判違背法令致影響於事實之確定而具有再審原因」或「原確定判決
    認定犯罪事實與所採用證據顯屬不符」，尚非適法之再審理由（是否構成非常上
    訴之理由，則係另一問題），從而其聲請再審，為無理由，應予駁回。
三、據上論結，應依刑事訴訟法第四百三十四條第一項裁定如主文。
中     華     民     國    八十九   年      五        月      三十一    日
                             臺灣高等法院刑事第十七庭
                                 審判長法  官  陳  正  雄
                                       法  官  林  勤  純
                                       法  官  許  錦  印
右正本證明與原本無異。
如不服本裁定應於收受送達後五日內向本院提出抗告書狀。
                                       書記官  詹  麗  珠
中     華     民     國    八十九   年       六       月        二      日


司法院資訊處製作；財團法人民間司法改革基金會備份。
